【裁判字號】    96,聲再,33
【裁判日期】    970122
【裁判案由】    聲請再審
【裁判全文】
臺灣高雄地方法院刑事裁定              96年度聲再字第33號
聲  請  人  甲○○
即  被  告
上列聲請人因妨害名譽案件，對於中華民國96年11月29日本院96
年度簡上字第764 號確定判決，聲請再審，本院裁定如下：
    主  文
再審之聲請駁回。
    理  由
一、再審理由略以：原確定判決採憑之證人鄭文孝、賴永祥之證
    詞，相互矛盾，尤其關於罵的內容和次數，完全抵觸，已足
    認定其證述不實，原確定判決竟指稱證人證述內容大致相符
    ，顯然有足生影響於判決之重要證據漏未審酌之情；再聲請
    人於原確定判決要求調閱台灣高雄地方法院檢察署96年度偵
    字第12611 號案件96年3 月26日之偵查訊問光碟，其必要性
    在於該次偵查訊問賴永祥就事實經過為完全陳述，完全沒有
    提到聲請人有辱罵鄭文孝，至於賴永祥於本案為不同之證述
    ，全係變更說詞之強辯，不足採信，如能調閱，即可分辨賴
    永祥於偵查中是否為完整之陳述，且本案交互詰問亦無法替
    代，原確定判決判決就此重要證據不予調查，顯足生影響於
    判決之重要證據漏未審酌，確有刑事訴訟法第421 條所列情
    形，為此請求准予再審，以資救濟。
二、按刑事訴訟法第421 條規定，不得上訴於第三審法院之案件
    ，除前條規定外，其經第二審確定之有罪判決，如就足生影
    響於判決之重要證據漏未審酌者，亦得為受判決人之利益，
    聲請再審。必須當事人於第二審法院判決前所提出之證物，
    足以影響、變更判決結果而法院漏未審酌，始與規定相符。
    如第二審判決前所提出之證據，經第二審法院依調查之結果
    ，本於論理法則、經驗法則，取捨證據後，而認定事實者，
    則不包括之，必該證據已經提出卻漏未審酌，且該證據確為
    真實，而足以據以認定受判決人應受無罪、或免訴、或輕於
    原確定判決所認定罪名而後可，否則如不足以推翻原確定判
    決所認之罪名，而僅據以爭執原確定判決對證據之取捨，仍
    不能准許再審，合先敘明。
四、聲請人固以前揭理由聲請再審，惟查：
  (一)按證人之證詞，屬供述證據之一種，而供述證據具有其特殊
    性，與物證或文書證據具有客觀性及不變性並不相同。蓋人
    類對於事物之注意及觀察，有其能力上之限制，未必如攝影
    機或照相機般，對所發生或經歷的事實能機械式無誤地捕捉
    ，亦未必能洞悉事實發生過程之每一細節及全貌。且常人對
    於過往事物之記憶，隨時日之間隔而漸趨模糊或失真，自難
    期其如錄影重播般地將過往事物之原貌完全呈現。此外，因
    個人教育程度、生活經驗、語言習慣之不同，其表達意思之
    能力與方式，亦易產生差異。故供述證據每因個人觀察角度
    、記憶能力、表達能力、誠實意願、嚴謹程度及利害關係之
    不同，而有對相同事物異其供述之情形發生，而其歧異之原
    因，未必絕對係出於虛偽所致。是以證人之證述遇有前後不
    一，或彼此互相齟齬之情形，法院為發現真實起見，應就其
    全盤供述之意旨，佐以卷內證據為綜合判斷，並依據經驗法
    則及論理法則，詳予剖析其供述異、同之情形，若足認其關
    於基本事實之陳述，果於真實性無礙時，即非不得予以採信
    。本件關於證人鄭文孝、賴永祥之證詞，就聲請人確曾於96
    年2 月6 日上午10時許在高雄市前鎮區公所門口處辱罵鄭文
    孝之基本事實尚屬相符，雖其就內容、次數稍有出入，然此
    無非證人證詞先天之限制，如上所述，此業經原確定判決審
    理時予以審酌，並於判決理由內敘明其採捨之理由，並於原
    確定判決理由二實體部分：二1.小段內敘明綦詳，且對聲請
    人之辯詞，如何不足採信，均已依據卷內資料予以指駁及說
    明，核與漏未審酌之情形有別。
  (二)再者，證人賴永祥於另案96年3 月26日偵訊中（即96年度偵
    字第12611 號傷害案件），固未明確提及聲請人有辱罵告訴
    人之情事，惟原確定判決業已敘明其採擇證人賴永祥於本案
    證詞之理由，係因證人賴永祥於本案偵查及法院審理中均證
    稱：伊於另案96年3 月26日偵查中之證詞係因該案檢察官未
    訊及聲請人辱罵髒話之事（見原確定判決第4 頁），則證人
    賴永祥於另案偵查中既未為任何相反陳述之證詞，確無由推
    翻其本案之證詞。且聲請人業已提出證人賴永祥於上開96年
    3 月26日偵查中之訊問筆錄影本為證，而賴永祥於該次筆錄
    中確未就聲請人辱罵告訴人之情事詳為陳述，則聲請人聲請
    調取該案偵訊光碟，即無必要，亦即上開事證縱經審酌，亦
    無法據以推翻原確定判決認定事實之基礎，而改為有利於聲
    請人認定之依據。原確定判決經斟酌後未准予調取，自非顯
    足生影響於判決之重要證據漏未審酌。
  (三)綜上，聲請人執上開理由，認原確定判決有漏未審酌重要證
    據情事，並據以為聲請再審之原因，核與刑事訴訟法第421
    條規定得聲請再審之要件不合，其再審之聲請為無理由，應
    予駁回。
四、據上論結，應依刑事訴訟法第434 條第1 項，裁定如主文。
中    華    民    國    97    年    1     月    22    日
                  刑事第七庭  審判長法  官 李淑惠
                                    法  官 唐照明
                                    法  官 蔡廣昇
以上正本證明與原本無異。
不得抗告。
中    華    民    國    97    年    1     月    24    日
                                    書記官  蕭永同


司法院資訊處製作；財團法人民間司法改革基金會備份。
